【裁判字號】    95,訴,444
【裁判日期】    951011
【裁判案由】    營利事業所得稅
【裁判全文】
臺中高等行政法院判決
                                九十五年度訴字第四四四號
                              .
原      告  世錩機械工業有限公司
代  表  人  甲○○
訴訟代理人  周仲鼎  律師
被      告  財政部臺灣省中區國稅局
代  表  人  乙○○
訴訟代理人  丙○○
上列當事人間因營利事業所得稅事件，原告不服財政部中華民國
九十五年六月十五日台財訴字第○九五○○二一八三七○號訴願
決定，提起行政訴訟。本院判決如下︰
    主  文
原告之訴駁回。
訴訟費用由原告負擔。
    事  實
甲、事實概要：緣原告係經營金屬用車床、銑床、鑽床機製造業
    ，民國九十一年度營利事業所得稅結算申報，列報營業成本
    新台幣（下同）三、二八五、二一二元，營業費用及損失總
    額一、五二二、四八五元，營業淨利虧損六四九、二○一元
    ，全年所得額一九、三○○、一六一元及課稅所得額虧損三
    、一一一、○四三元。嗣原告於九十二年八月十三日申請更
    正結算申報書「帳載結算金額」欄項下營業成本為二二、九
    四六、九九六元，營業費用及損失總額三、五二八、三二五
    元，營業淨利虧損二二、三一六、八二五元及全年所得額虧
    損二、三六七、四六三元，並於「自行依法調整後金額」欄
    項下列報營業淨利二九一、○九五元，全年所得額二○、二
    四○、四五七元及課稅所得額虧損二、一七○、七四七元。
    經被告沙鹿稽徵所（下均稱被告）通知原告補提資料，而原
    告並未提示，否准其更正申請，採書面審查，並以原告漏報
    利息收入五、八六四元，以九十三年九月廿三日核定通知書
    ，分別核定營業成本三、二八五、二一二元，營業費用及損
    失總額一、五二二、四八五元，營業淨利虧損六四九、二○
    ○元、全年所得額一九、三○六、○二六元及課稅所得額虧
    損三、一○五、一七八元，應退稅額一、一三八元（惟於核
    定通知書之「申報額」欄項下，誤依原告更正後申報資料，
    分別列載營業成本二二、九四六、九九六元，營業費用及損
    失總額三、五二八、三二五元，營業淨利二九一、○九五元
    、全年所得額二○、二四○、四五七元及課稅所得額虧損二
    、一七○、七四七元）。原告對此核定不服暨被告該通知書
    其中營業淨利虧損、全年所得額及課稅所得額虧損等項目記
    載有誤，於九十四年三月八日申請復查，請求被告另發正確
    計算之核定通知書及另行核定，嗣被告於九十四年三月十日
    依原告首揭原申報資料，於核定通知書之「申報額」欄項下
    更正上開誤載部分，並駁回原告復查之申請，原告仍不服，
    提起訴願遞遭駁回，遂提起本件行政訴訟。
乙、兩造聲明：
一、原告聲明求為判決：復查決定及訴願決定均撤銷。
二、被告聲明求為判決：原告之訴駁回。
丙、兩造之陳述：
壹、原告起訴意旨略以：原告係從事金屬用車床、銑床、鑽床機
    製造業（行業代號二九三一－一一），財政部訂頒之同業利
    潤標準營業淨利率為百分之七。被告於九十三年八月卅日雖
    通知原告提示帳證以供查核，然原告因高稅額之負擔而被迫
    停業達數年之久，並於公司遷移途中致相關帳簿文據遺失不
    齊，故原告甘願依所得稅法第八十三條規定，按上開同業利
    潤標準核定，而未提示帳證，是被告九十三年九月廿三日之
    核定通知書未按同業利潤標準核定，業已違反所得稅法第八
    十三條第一項及同法施行細則第八十一條第一項之規定，被
    告逕以原告未能提示相關帳證供核而維持原核定，未依職權
    正確計算核定通知書所載數額，顯有違誤。又被告九十三年
    九月廿三日核定通知書所載「申報額」欄中營業收入總額四
    、一五八、四九六元，營業收入淨額四、一五八、四九六元
    ，營業成本二二、九四六、九九六元，營業毛利虧損一八、
    七八八、五○○元，營業費用三、五二八、三二五元固無錯
    誤，惟營業淨利應為虧損二二、三一六、八二五元，被告列
    為二九一、○九五元，全年所得額應為虧損二、三六七、四
    六三元，被告列為二○、二四○、四五七元，課稅所得額應
    為虧損二四、七七八、六六七元，被告列為虧損二、一七○
    、七四七元，係計算不符所致，是依稅捐稽徵法第十七條規
    定，被告應發正確計算之核定通知書及另行核定。
貳、被告答辯意旨略以：
一、按原告於九十二年八月十三日提出更正之申請後，被告曾分
    別於九十三年九月八日及同年十月五日以中區國稅沙鹿一字
    第○九三○○三○一一一號及第○九三○○三二五六○號函
    請補正申報異動部分相關資料以憑查對，惟原告並未提示，
    被告所屬沙鹿稽徵所乃以九十四年二月廿一日中區國稅沙鹿
    一字第○九四○○○一五一四號函否准原告更正申請。又被
    告於復查階段為釐清事實，再於九十四年六月廿三日以中區
    國稅法一字第○九四○○三三四六二號函請原告提示相關事
    證資料以釐清事實，惟迄未提示，是被告復查決定仍維持原
    核定，並無違誤。又營利事業所得稅結算申報核定通知書「
    申報額」欄係指申報書之「自行依法調整後金額」欄，而非
    原告訴爭之「帳載結算金額」欄，至被告於復查初審發現原
    核定通知書「申報額」欄係依未提示帳證之更正數列印確有
    錯誤，業於九十四年三月十日依原告原申報資料更正之，並
    以九十四年三月廿一日中區國稅沙鹿一字第○九四○○○六
    七二二號函覆原告（該函已於同年月廿四日送達），是本件
    尚無原告所訴稱稅捐稽徵法第十七條查對更正規定之適用。
    又原告本年度營利事業所得稅結算申報課稅所得額虧損三、
    一一一、○四三元、應退還之營利事業所得稅額五五三元，
    經被告核定課稅所得額虧損三、一○五、一七八元、應退稅
    額一、一三八元，尚無稅捐稽徵法第二十八條規定之適用，
    且其於復查階段亦未就此提出異議。
二、原告申請更正結算申報書上「帳載結算金額」欄之營業成本
    為二二、九四六、九九六元及費用為三、五二八、三二五元
    合計二六、四七五、三二一元，較更正前合計六、四七五、
    三二一元，成本費用合計調增二千萬元，致營業淨利為虧損
    二二、三一六、八二五元，並依其所經營業別之所得額標準
    （百分之七）計算於「自行依法調整後金額」欄下調整營業
    淨利為二九一、○九五元，原告再就該按所得標準自行調整
    之所得與其帳載資料申報所得額之差額二二、六○七、九二
    ○元，列為本年度未分配盈餘減除項目，以減少其未分配盈
    餘。按所得稅法第六十六條之九規定未分配盈餘課稅，有關
    未分配盈餘之計算基礎，原則上以實際可供分配之稅後盈餘
    為準，即除當年度課稅所得額外，各該營利事業依法不能分
    配或已不存在之所得亦准予減除，俾使未分配盈餘之計算臻
    於公平合理。故當年度損益計算項目，因超越規定之列支標
    準，未准列支，而具有合法憑證或能提出正當理由者，得自
    未分配盈餘項下減除後，再據以計算核定課稅。故原告九一
    年度申請更正帳載之營業成本及費用分別調增一八、○○○
    、○○○元及二、○○○、○○○元，有無取具合法憑證及
    依照商業會計法及財務會計準則公報等據實記載，均應予以
    查明，惟經被告通知提示帳證供核，迄未提示，原告藉由更
    正結算申報書之帳載營業成本及費用，再自行依所得額標準
    調整所額額，將二者之差額作為未分配盈餘減項，以減少其
    未分配盈餘加徵營利事業所得稅稅負，至為明顯。而原告九
    十一年度未分配盈餘經被告所按結算申報核定課稅所得額虧
    損三、一○五、一七八元，加計九十一年度依所得稅法規定
    減免所得稅之所得額即出售土地所得二二、四一一、二○四
    元，核定未分配盈餘一九、三○六、○二六元加徵百分之十
    營利事業所得稅一、九三○、六○二，原告不服提起復查，
    業經被告以九十五年四月七日中區國稅法一字第○九五○○
    一六七八六號復查決定註銷罰鍰，其餘復查駁回在案。
    理  由
一、按「營利事業所得之計算，以其本年度收入總額減除各項成
    本費用、損失及稅捐後之純益額為所得額。．．．」、「營
    利事業之會計事項，應參照商業會計法及財務會計準則公報
    等據實記載，產生其財務報表。至辦理所得稅結算申報或核
    課所得稅時，其帳載事項與所得稅法、所得稅法施行細則、
    促進產業升級條例、促進產業升級條例施行細則、中小企業
    發展條例、本準則暨有關法令之規定未符者，均應於申報書
    內自行調整之。」分別為所得稅法第二十四條第一項及行為
    時營利事業所得稅查核準則第二條第二項所明定。
二、本件原告九十一年度營利事業所得稅結算申報，如事實欄所
    示之過程，經被告依原告自行申報之資料，並以原告漏報利
    息收入五、八六四元，分別核定營業成本三、二八五、二一
    二元，營業費用及損失總額一、五二二、四八五元，營業淨
    利虧損六四九、二○○元、全年所得額一九、三○六、○二
    六元及課稅所得額虧損三、一○五、一七八元，應退稅額一
    、一三八元，原告對此核定不服暨被告該通知書其中營業淨
    利虧損、全年所得額及課稅所得額虧損等項目記載有誤，請
    求被告另發正確計算之核定通知書及另行核定，向被告申請
    復查，未獲變更，循序提起行政訴訟。
三、原告訴稱：原告係從事金屬用車床、銑床、鑽床機製造業（
    行業代號二九三一－一一），財政部訂頒之同業利潤標準營
    業淨利率為百分之七。原告因高稅額之負擔而被迫停業達數
    年之久，並於公司遷移途中致相關帳簿文據遺失不齊，無法
    依被告之要求補提更正後申報資料之帳證，被告應依所得稅
    法第八十三條第一項之規定，按上開同業利潤標準核定。又
    被告九十三年九月廿三日核定通知書所載「申報額」欄中，
    其中營業淨利、全年所得額應為虧損及課稅所得額應為虧損
    等項目記載有誤，依稅捐稽徵法第十七條規定，被告應發正
    確計算之核定通知書及再行核定等語。
四、經查，原告九十一年度營利事業所得稅結算申報，列報營業
    成本三、二八五、二一二元，營業費用及損失總額一、五二
    二、四八五元，營業淨利虧損六四九、二○一元，全年所得
    額一九、三○○、一六一元及課稅所得額虧損三、一一一、
    ○四三元（原處分卷三十六頁），嗣原告於九十二年八月十
    三日申請更正結算申報書「帳載結算金額」欄項下營業成本
    為二二、九四六、九九六元，營業費用及損失總額三、五二
    八、三二五元，營業淨利虧損二二、三一六、八二五元及全
    年所得額虧損二、三六七、四六三元，並於「自行依法調整
    後金額」欄項下列報營業淨利二九一、○九五元，全年所得
    額二○、二四○、四五七元及課稅所得額虧損二、一七○、
    七四七元（同卷四頁）。被告分別於九十三年九月八日及同
    年十月五日以中區國稅沙鹿一字第○九三○○三○一一一號
    及第○九三○○三二五六○號函請原告補正申報異動部分相
    關資料以憑查對，又被告原以九十四年二月廿一日中區國稅
    沙鹿一字第○九四○○○一五一四號函否准原告更正申請，
    惟被告於原告申請復查中，為釐清事實，乃於九十四年六月
    廿三日以中區國稅法一字第○九四○○三三四六二號函請原
    告提示相關事證資料（分見同卷五七、五三、五一及六一頁
    ），而原告均未提示，原告於本件審理中亦承稱因公司遷移
    途中致相關帳簿文據遺失不齊，無法提出等語。另營利事業
    所得稅結算申報核定通知書「申報額」欄，因課稅所得與會
    計所得之差異，自應以依所得稅法及營利事業所得稅查核準
    則等規定作調整計算之所得為基礎，是被告本年度關於原告
    營利事業所得稅之核定，應以原告申報書之「自行依法調整
    後金額」欄而非原告主張之「帳載結算金額」欄為憑。
五、又查，被告因原告對於其於九十二年八月十三日申請更正結
    算申報書，無法提出帳證資料以實其說，否准其更正申請，
    而依原告原申報之資料，並以原告申報利息收入五、五三一
    元，漏報五、八六四元（同卷廿五頁課稅資料歸戶清單），
    分別核定營業成本三、二八五、二一二元，營業費用及損失
    總額一、五二二、四八五元，營業淨利虧損六四九、二○○
    元、全年所得額一九、三○六、○二六元及課稅所得額虧損
    三、一○五、一七八元，應退稅額一、一三八元，並無不合
    。至被告九十三年九月廿三日核定通知書「申報額」欄項下
    ，誤依原告更正後申報資料，分別列載營業成本二二、九四
    六、九九六元，營業費用及損失總額三、五二八、三二五元
    ，營業淨利二九一、○九五元、全年所得額二○、二四○、
    四五七元及課稅所得額虧損二、一七○、七四七元（同卷四
    三頁），經被告於本件復查中發現，於九十四年三月十日依
    原告原申報資料更正，製成核定通知書（同卷四四頁，核定
    額均未變更），並以九十四年三月廿一日中區國稅沙鹿一字
    第○九四○○○六七二二號函覆原告（同卷四九頁），原告
    主張依稅捐稽徵法第十七條之規定，被告核定通知書所載「
    申報額」欄中營業淨利為虧損二二、三一六、八二五元；全
    年所得額為虧損二、三六七、四六三元；課稅所得額為虧損
    二四、七七八、六六七元，即應依其於九十二年八月十三日
    申請更正結算申報書所載金額，被告應另發給正確計算之核
    定通知書及再行核定，自屬無據。
六、次按本件被告係以原告自行申報之資產負債表及扣繳憑單等
    資料，另就原告課稅資料歸戶清單，採書面審查，而核定原
    告所得額，是原告既依法辦理結算申報，被告又依首開規定
    查核，並非屬所得稅法施行細則第八十一條第一項規定「所
    得額之一部或關係課稅年度中某一期間之所得額，而納稅義
    務人未能提示者」之情形，是原告主張被告應依所得稅法第
    八十三條第一項之規定按同業利潤標準核定其本年度所得額
    ，亦無可取。
七、綜上所陳，本件被告核定原告九十一年度營利事業所得稅，
    其中營業成本三、二八五、二一二元，營業費用及損失總額
    一、五二二、四八五元，營業淨利虧損六四九、二○○元、
    全年所得額一九、三○六、○二六元及課稅所得額虧損三、
    一○五、一七八元，應退稅額一、一三八元，並否准原告請
    求另發正確計算之核定通知書及再行核定，依首揭規定及說
    明，並無違誤，訴願決定予以維持，亦無不合。原告請求撤
    銷復查決定及訴願決定，為無理由，其訴應予駁回。至兩造
    其他主張及陳述，與本件判決結果不生影響，爰不再論究，
    併予敘明。
據上論結，本件原告之訴為無理由，依行政訴訟法第一百九十五
條第一項後段、第九十八條第三項前段，判決如主文。
中    華    民    國     95    年    10    月   11    日
                  第四庭審判長法  官  沈  應  南
                              法  官  林  秋  華
                              法  官  許  武  峰
以上正本證明與原本無異。
如不服本判決，應於判決送達後20日內向本院提出上訴書狀，其
未表明上訴理由者，應於提起上訴後20日內向本院提出上訴理由
書（須依對造人數附具繕本）；如於本判決宣示或公告後送達前
提起上訴者，應於判決送達後20日內補提上訴理由書（須附繕本
）。未表明上訴理由者，逕以裁定駁回。
提起上訴應預繳送達用雙掛號郵票390元（34元及5元郵票各10份
)。
中    華    民    國     95    年    10    月   16    日
                              書記官  陳  鼎  鈞


司法院資訊處製作；財團法人民間司法改革基金會備份。
